臺灣桃園地方法院交通事件裁定　　　　99年度交聲字第1352號
原處分機關　交通部公路總局新竹區監理所　桃園監理站
異　議　人
即受處分人　陳昆儀
上列受處分人因違反道路交通管理處罰條例案件，對於交通部公
路總局新竹區監理所桃園監理站民國99年8 月24日所為之處分（
原處分案號：桃監裁罰字第裁52-A00YCX744號、桃監裁罰字第裁
52-A00YCX745號），聲明異議，本院裁定如下：
    主  文
異議均駁回。
    理  由
一、原處分意旨略以：異議人即受處分人陳昆儀（以下稱異議人
    ）駕駛車牌號碼7226-ZA 號自用小客車，於民國99年6 月27
    日晚間7 時29分沿臺北市○○○路○ 段由北往南方向行駛，
    於左轉該路段139 巷時，適林國卿所駕駛之車牌號碼Z8-371
    8 號自用小客車沿該路段由南往北方向行駛而至，因而發生
    碰撞而肇事，無人受傷或死亡，經處理員警依交通事故處理
    規範程序處理，並將現場車輛肇事後停止位置、車輛行駛動
    線、現場跡證和雙方當事人談話紀錄簽名確認後，做出「交
    通事故肇事原因分析研判」，而為警以「轉彎車不讓直行車
    先行」以及「駕車肇事，無人受傷或死亡而未依規定處置」
    之違規事由舉發（臺北市政府警察局掌電字第A00YCX744 號
    、A00YCX745 號舉發違反道路交通管理事件通知單），交通
    部公路總局新竹區監理所桃園監理站即原處分機關遂以異議
    人違反道路交通管理處罰條例第48條第1 項第6 款、第62條
    第1 項規定，分別裁處異議人罰鍰新臺幣（下同）900 元罰
    鍰及記違規點數1 點、罰鍰1,000 元等語。
二、聲明異議意旨略以：異議人於發生事故時，係因有另一臺計
    程車在前方迴轉，其車頭對著伊右前車門，當時伊為了要趕
    快轉彎，以免兩臺車都擋在路中間，並無不讓直行車先行；
    又發生事故後，有一臺警車適於該路口停等紅燈，伊遂上前
    請求協助處理，該名員警要求伊自行打電話報案，伊自行報
    案後詢問該名警員詢問是否須將車輛停放至路口或是移至巷
    子旁，該名員警指示將車放置於巷口，伊在將行、駕照交由
    該名員警登記，隨後交通分隊員警張建隆前往處理，該名員
    警即上車駛離現場；之後竟然收受上開違規通知單，爰聲明
    異議，請求撤銷原處分等語。
三、
  (一)按汽車行駛至交岔路口，轉彎車應讓直行車先行，道路交通
    安全規則第102 條第1 項第7 款定有明文。次按汽車駕駛人
    轉彎時，有轉彎車不讓直行車先行之情形者，處新臺幣600
    元以上1,800 元以下罰鍰，並記違規點數1 點，記違規點數
    3 點，道路交通管理處罰條例第48條第1 項第6 款、第63條
    第1 項第1 款分別定有明文。
  (二)按汽車駕駛人駕駛汽車肇事，無人受傷或死亡而未依規定處
    置，處新臺幣（下同）1,000 元以上3,000 元以下罰鍰，道
    路交通管理處罰條例第62條第1 項前段定有明文；又汽車駕
    駛人有上開違規行為，經警察機關舉發而於舉發違反道路交
    通管理事件通知單所載之應到案日期前，自動繳納罰鍰或到
    案聽候裁決者，處最低額罰鍰1,000 元，違反道路交通管理
    事件統一裁罰基準表亦有明文。而道路交通管理處罰條例第
    62條第1 項規定所稱「依規定處置」，係指道路交通事故處
    理辦法第3 條：「發生道路交通事故，駕駛人或肇事人應先
    為下列處置：一、事故地點在車道或路肩者，應在適當距離
    處豎立車輛故障標誌或其他明顯警告設施，事故現場排除後
    應即撤除。二、有受傷者，應迅予救護，並儘速通知消防機
    關。三、發生火災者，應迅予撲救，防止災情擴大，並儘速
    通知消防機關。四、不得任意移動肇事車輛及現場痕跡證據
    。但無人傷亡且車輛尚能行駛，或有人受傷且當事人均同意
    移置車輛時，應先標繪車輛位置及現場痕跡證據後，將車輛
    移置不妨礙交通之處所。五、通知警察機關。但無人受傷或
    死亡且當事人當場自行和解者，不在此限」。
四、異議人雖以前揭情詞置辯，經查：
  (一)異議人對於駕駛車牌號碼7226-ZA 號自用小客車，於上揭時
    地，與林國卿所駕駛之車牌號碼Z8-3718 號自用小客車發生
    碰撞，且未依規定先標繪車輛位置及現場痕跡證據，即將車
    輛移至他處等情，均坦承不諱，核與證人即舉發警員張建隆
    、洪健隆、證人林國卿於本院調查程序中證述相符，並有臺
    北市政府警察局交通警察大隊道路交通事故初步分析研判表
    、A3類道路交通事故調查報告表、道路交通事故現場圖、道
    路交通事故補充資料表、異議人與林國卿之交通事故談話紀
    錄表、現場及車損照片9 張在卷可稽（本院卷第27至37頁參
    照），是此部事實首堪認定。
  (二)轉彎車不讓直行車先行部分
  1.異議人駕駛之自用小客車當時係左轉車，林國卿所駕駛之自
    用小客車則為直行車等情，係異議人與林國卿所坦認，並有
    道路交通事故現場圖1 份可按，依前開規定，異議人自應禮
    讓林國卿所駕駛之自用小客車無誤。
  2.異議人雖辯稱係因要閃避另一臺迴轉之計程車，而加速轉彎
    云云，惟證人林國卿於本院調查程序中證稱，伊當時剛起步
    還在慢車道，有一臺計程車要從對向車道過來左轉進伊這邊
    的巷子，伊一按喇叭，對方就停下來，但後來有一臺車（即
    異議人）從計程車後面轉到計程車旁邊，伊看到時已經來不
    及了，所以就撞上那臺車，那臺計程車並無迴轉之動作等語
    （本院卷第51頁反面參照）。堪認當時固然有另一臺計程車
    ，但並無異議人所稱之迴轉動作，且異議人自該臺計程車後
    方竄出，而未先查看對向車道有無來車即逕為左轉，確有未
    讓直行車之違規事由；且縱然異議人係為閃避其他車輛，仍
    應遵守前開規定，異議人此部所辯顯不足採；是異議人有轉
    彎車未讓直行車之違規事實，洵堪認定。
  (三)汽車駕駛人駕駛汽車肇事，無人受傷或死亡而未依規定處置
    之部分
  1.異議人就肇事後未先標繪車輛位置及現場痕跡證據，即移動
    車輛，並不否認等情，已如前述；被告雖稱係另一名不知名
    之員警指示伊可移動車輛等語，證人林國卿亦表示有聽到異
    議人詢問該名員警如何處理等情（本院卷第52頁參照）。可
    見異議人應有詢問其他員警之情事。
  2.證人林國卿於本院調查程序中證稱，伊與異議人有談好不追
    究，各自處理，但是在做筆錄時聊天講好的，故在處理員警
    到場前，異議人與林國卿尚未談妥和解事宜無誤，自應報警
    處理後續情況。據異議人描述該名不知名之員警「長得像長
    官、普通體型，年紀大概4 、50歲左右，是一個人從大安分
    局開警車過來的制服員警」，並未說明特徵，僅有特定年紀
    ，實為相當抽象之描述；經本院發函大安分局，亦無法提供
    符合描述之特定員警，僅有提供勤務分配表1 份（本院卷第
    56至59頁），同時段有多名執勤警員，依異議人所述，顯無
    從尋找符合描述之特定員警。
  3.證人林國卿於本院調查程序中證稱，當時有一臺警車從對向
    車道經過，伊與異議人有招手詢問可否過來處理，但該名員
    警說已經有打電話，只有過來停一下，去找該名員警的是異
    議人，這部分情況伊不清楚等語。又到場處理之警員洪健隆
    於本院調查程序中證稱，到現場之前已有另一名警察在場，
    但沒有交付什麼就走了，伊不知道是哪個分局的員警也不知
    道如何找尋該位員警，但事故處理有一定規範，事故當事人
    應有基本概念，如係因警察指示，先前的員警應該將處理狀
    況當場交付給嗣後處理的員警知道，但當時該名員警沒有交
    付，也沒有做任何處理，只是在現場等我們到場等詞。證人
    林國卿雖表示有聽見異議人詢問如何停放車輛，但不清楚其
    中情形，無從認定異議人移動車輛確實係依該名員警指示；
    又該名員警並沒有交付隨後到場處理之警員洪健隆等人先前
    處理情形，自難認該名員警已有指揮；且事故當事人本應遵
    守上開規定，先繪製位置後再移動車輛，異議人為持有合格
    駕駛執照之駕駛人，對此應為知悉。
  4.惟觀諸上開道路交通管理處罰條例第62條第1 項規定之立法
    意旨，乃在維護肇事現場以利肇事責任之鑑定，亦即道路交
    通事故發生後，各駕駛人究竟有無違反交通規則、是否均有
    肇事因素、應如何賠償等節，對於其等民事、刑事責任之成
    立與否關係重大，均應即予調查，並於第一時間保全各項人
    證、物證，以俾日後各駕駛人對肇事經過各執一詞時能有所
    憑據，縱使無人受傷或死亡之交通事故，亦需當事人間當場
    自行和解，始得不通知警察機關。是以汽車駕駛人肇事後，
    如未依上開規定處置，將使現場跡證遭破壞，有礙肇事責任
    之釐清，亦不利於當事人間和解之洽談，自應依道路交通管
    理處罰條例第62條第1 項規定處罰。
  5.從而，異議人未依道路交通事故處理辦法第3 條之規定處置
    之行為甚明，亦得認定。
五、從而原處分機關以異議人「轉彎車不讓直行車先行」、「汽
    車駕駛人駕駛汽車肇事，無人受傷或死亡而未依規定處置」
    之違規行為，依道路交通管理處罰條例第48條第1 項第6 款
    、第62條第1 項規定，裁處異議人罰鍰900 元及記違規點數
    1 點、罰鍰1,000 元，並無不當，異議人之異議自無理由，
    應予駁回。
六、據上論斷，應依道路交通事件處理辦法第18條，裁定如主文
    。
中    華    民    國   100    年    5     月    17    日
                  刑事第二庭    法  官  丁俞尹
以上正本證明與原本無異。
如不服本裁定，應於裁定送達後5 日內向本院提出抗告狀。
                                書記官  許正旻
中    華    民    國   100    年    5     月    24    日